【裁判字號】    92,上訴,1343
【裁判日期】    920909
【裁判案由】    違反毒品危害防制條例
【裁判全文】
臺灣高等法院高雄分院刑事判決                  九十二年度上訴字第一三四三號
    上  訴  人
    即  被  告  甲○○
    指定辯護人  本院公設辯護人孫妙岑
右上訴人因違反毒品危害防制條例案件，不服臺灣高雄地方法院九十年度訴字第一四
０二號中華民國九十二年六月十九日第一審判決（起訴案號：臺灣高雄地方法院檢察
署八十九年度偵字第二０五六二號、九十年度偵字第六八八七號），提起上訴，本院
判決如左：
      主  文
原判決撤銷。
甲○○連續販賣第二級毒品，累犯，處有期徒刑柒年貳月，褫奪公權伍年。扣案第二
級毒品安非他命壹包（毛重約壹點捌公克）沒收銷燬，扣案0000000000號
行動電話壹具沒收。販毒所得新台幣壹仟元沒收，如全部或一部不能沒收時，以其財
產抵償之。
甲○○被訴販賣第一級毒品部分無罪。
      事  實
一、甲○○（綽號「海哥」）前因違反麻醉藥品管理條例案件，於民國八十六年間經
    法院判處有期徒刑六月，並已確定，嗣於八十七年十二月十七日執行完畢。竟不
    知警惕，仍意圖牟利，而基於販賣第二級毒品安非他命之概括犯意，經陳豐家撥
    打甲○○所有0000000000號之行動電話聯絡後，於八十九年八月二十
    七日下午五時許，在高雄市○○區○○路大順陸橋下某處，以新台幣（下同）一
    千元之代價，販賣第二級毒品安非他命一小包（毛重約○．五公克）予陳豐家施
    用。同年八月二十八日，陳豐家因經警查獲有施用安非他命行為，陳豐家乃供出
    係向甲○○購買。陳豐家復於同年八月二十九日上午一時許，在高雄市政府警察
    局新興分局五福二路派出所，由員警授意撥打甲○○所有0000000000
    號之行動電話，向甲○○表示購買毒品及約定時間、地點，旋於同日上午一時三
    十分許，甲○○依約至高雄市○○區○○路橋下，當場為警查獲，並扣得第二級
    毒品安非他命一小包（毛重一．八公克）及與販賣安非命無關之玻璃吸食器一個
    ，因而販賣安非他命未遂。隨後於同日上午四時四十分許，在高雄市○○○路二
    八二巷四十二弄三號五樓甲○○住處，扣得甲○○所有供販毒所用000000
    0000號行動電話一具。
二、案經高雄巿政府警察局新興分局移送臺灣高雄地方法院檢察署檢察官偵查起訴。
      理  由
壹、有罪部分
一、訊據上訴人即被告甲○○矢口否認有右揭犯行，辯稱其並未販賣安非他命予陳豐
    家，而係二人共同出資購買等語。
二、經查：
    (一)右揭事實，業據證人陳豐家於警詢中證稱：「我昨日吸食之安非他命是向一位
      叫『海哥』年約五十幾歲之男子拿了約○點五公克價錢新台幣一千元．．．」
      、「．．．我都是以行動電話跟他聯絡，他的行動電話號碼為0000000
      000」、「我是在今日（八月二十九日）一時許由我在派出所內打電話給『
      海哥』，並告知警方甲○○的特徵，由警方前往將其逮捕，並在其身上搜出毛
      重一．八公克的安非他命，將其帶返所後由我在派出所二樓辦公室前方窗戶向
      下看馬路上的甲○○，經指認確實為『海哥』沒錯」等語（見警Ａ卷第三頁反
      面、第五頁反面），並於原審審理中證稱警詢供述係出於自由意思，以一問一
      答方式製作，無刑求情形等語（見原審卷第三六頁）。又證人即員警張世昌於
      原審亦證稱：「八十九年八月二十八日依據線報到陳豐家住處搜索，但沒有搜
      到安非他命只有工具．．．陳豐家說有向甲○○（即被告）購買，當天陳豐家
      並沒有去現場，只告訴我們甲○○長相，我們在大順橋下埋伏，我們看到甲○
      ○（即被告）繞行二、三圈，好像在等人，我們上前盤查就查到吸食器、安非
      他命．．．陳豐家用分局電話打0000000000聯絡甲○○（即被告）
      ，陳豐家問甲○○（即被告）是否還有東西，他還要，甲○○（即被告）沒有
      馬上回答，第二通電話才回話」等語明確（見原審卷第三七頁），另證人黃子
      斌於原審證稱其均稱被告為「阿海」等語（見原審卷第五九頁），彼此互核相
      符。復有被告所有0000000000號行動電話及第二級毒品安非他命一
      小包（毛重一．八公克）扣案可佐，而扣案安非他命之成分亦經鑑定無訛，有
      高雄醫學大學附設中和紀念醫院檢驗報告一紙在卷可稽（見原審卷第八六頁）
      。是證人陳豐家之指稱向被告購買安非他命之情，堪信為真實。
    (二)至證人陳豐家其後於偵查及原審審理中固改稱其係與被告合資購買安非他命施
      用，其因懷疑遭被告舉發，方指述被告販毒等語。然證人陳豐家於偵查中係供
      稱：「（安非他命）我叫甲○○幫我購買的，（購買）三次，八十九年八月二
      十七日下午五在大順路橋下以一千元購買，另外二次在這之前很久了，時間已
      忘了」、「我不知道（被告向何人購買），他都叫我在大順路橋下等．．．」
      等語（見八十九年度偵字第二０五六二號偵查卷第十九頁反面），嗣於原審調
      查中先供稱：「毒品到武廟路向甲○○（即被告）朋友叫大頭海買的，我們一
      人各出三千元．．．」、「我向被告買三次，第一次我倆一起去武廟向大頭海
      買，後二次他（指被告）自己去買的」等語（見原審卷第三五頁），其後又改
      稱：「．．．是我出一千元，他出二千元，由被告跟他朋友買的．．．就只有
      跟他去買一次，其他二次我問被告是否有毒品，他就拿給我，我沒有拿錢給他
      ，是我跟他去買毒品之前」等語（見原審卷第一二六頁），觀諸證人陳豐家於
      偵查及原審前後陳述，就其究係委請被告購買毒品，或係與被告合資購買而來
      ，二人分攤之金額、購買之次數若干，是否知道被告係向何人購買毒品等細節
      ，反覆不一，核與被告供稱只與陳豐家各出三千元合資向「大頭凱」購買安非
      他命一次，並無提供毒品予陳豐家施用之情（見八十九年度偵字第二０五六二
      號偵查卷第三四頁、原審卷第三三、三八頁），亦完全不符，證人陳豐家改稱
      係與被告合資購買安非他命施用一節，已難遽採。況證人陳豐家為警查獲之際
      ，被告尚未經查獲，已經證人即員警張世昌在原審證述明確（見原審卷第三七
      頁），衡情證人陳豐家應無懷疑遭被告舉發而誣指被告販毒之可能。從而，被
      告辯稱係與陳豐家合資購買安非他命施用等語，而證人陳豐家其後附合之詞，
      顯係卸責及迴護之詞，均無可採。
    (三)又販賣安非他命刑責重大，且查緝甚嚴，故衡諸常情，被告苟無利潤可圖，殊
      無甘冒觸犯法而販賣安非他命之可能，是被告有圖利之意圖，灼然甚明。
    綜上所述，被告販賣安非他命，事證已臻明確，犯行堪以認定。
三、核被告第一次販賣安非他命予陳豐家施用，所為係犯毒品危害防制條例第四條第
    二項之販賣第二級毒品罪，被告第二次販賣安非他命予陳豐家未果，所為係犯毒
    品危害防制條例第四條第五項、第二項之販賣第二級毒品未遂罪。被告先後所為
    ，時間緊接，所犯罪名相同，顯係出於概括之犯意為之，為連續犯，應依刑法第
    五十六條之規定從一重論以販賣第二級毒品既遂罪。公訴人雖僅就被告販賣第二
    級毒品既遂之犯罪行為起訴，餘者未於起訴書中及，但連續犯為裁判上一罪，
    檢察官就犯罪事實一部起訴，依刑事訴訟法第二百六十七條規定，其效力及於全
    部，法院自屬有權一併審理。又被告持有安非他命之低度行為，已為販賣之高度
    行為所吸收，故不另論罪。又被告前因違反麻醉藥品管理條例案件，於八十六年
    間經法院判處有期徒刑六月，並已確定，嗣於八十七年十二月十七日執行完畢，
    有臺灣高等法院被告全國前案紀錄表附卷可按，五年內再犯有期徒刑以上之本罪
    ，為累犯，除法定刑無期徒刑部分依法不得加重外，有期徒刑及罰金部分應依法
    加重其刑。
四、原審以被告罪證明確，予以論罪科刑，固非無見，惟查：(一)被告第二次販賣安非
    他命予陳豐家未果，所為係犯販賣第二級毒品未遂罪，原審未併予審酌，尚有未
    洽。(二)扣案空夾鏈袋四十八個，並無證據足佐與被告販賣毒品有關，原審判決併
    宣告沒收，亦有未當。被告上訴意旨辯稱未犯罪，雖無理由，但原判決此部分既
    有上述可議之處，自應由本院撤銷改判。爰審酌被告有事實欄所載前科，有台灣
    高等法院被告全國前案紀錄表在卷足憑，竟不知警惕，仍貪圖一己私利，罔顧法
    令限制，販賣安非他命予他人，嚴重戕害他人身心健康，使社會因施用毒品人口
    增加，減損勞動力及影響社會治安至深，且行為後亦未坦承犯行，惟念其販賣安
    非他命既遂僅有一次，販毒所得獲利非豐等一切情狀，如原審量處如主文所示之
    刑，並依被告之犯罪性質，因認有褫奪公權之必要，併予宣告褫奪公權五年。扣
    案第二級毒品安非他命一小包（毛重一．八公克）係毒品，應依毒品危害防制條
    例第十八條第一項前段規定宣告沒收銷燬，扣案0000000000號行動電
    話係被告所有，已經被告在警訊陳明，且供聯絡販賣毒品用，亦經證人陳豐家證
    述在卷，應依同條例第十九條第一項規定宣告沒收。另販毒所得一千元亦應依同
    條例第十九條第一項規定宣告沒收，如全部或一部不能沒收時，以其財產抵償之
    。至於另扣案之第二級毒品安非他命一包、第一級毒品海洛因一包（驗後淨重一
    點七七公克、包裝重○點二四公克，持有海洛因之犯行應由檢察官另行處理）、
    空夾鏈袋四十八個、玻璃瓶吸食器一組、玻璃管吸食器二支、吸管一支、酒精燈
    一瓶、玻璃吸食器一支，並無證據足佐與被告販賣毒品有關，故不宣告沒收。
貳、無罪部分
一、公訴意旨另以：被告甲○○基於販賣第一級毒品海洛因之犯意，用000000
    0000號行動電話為聯絡工具，自九十年三月間起，以三千至五千元之價格，
    在高雄市○鎮區○○路與中山路口之加油站前，連續販賣第一級毒品海洛因予保
    密證人Ａ１之夫許耀文施用，嗣於九十年四月七日下午九時四十分許，秘密證人
    Ａ１與被告復約定在前開地點交易時，經警當場查獲，並扣得海洛因毛重二公克
    。因認被告涉犯毒品危害防制條例第四條第一項之販賣第一級毒品罪嫌。
二、公訴人認被告涉犯毒品危害防制條例第四條第一項之販賣第一級毒品罪嫌，係以
    證人Ａ１之指述，並有海洛因毛重二公克扣案可佐，資為論據。惟訊據被告堅決
    否認有販賣第一級毒品之犯行，辯稱其並未販賣第一級毒品海洛因予證人Ａ１之
    夫許耀文，而其係因證人Ａ１表示要還款，乃與Ａ１相約見面，扣案之海洛因係
    供自己施用等語。
三、經查：
    (一)證人Ａ１於警訊中固指述其自九十年三月間起，多次以0000000000
      號行動電話與被告聯絡購買第一級毒品海洛因予其夫許耀文施用等語。然經本
      院函查證人Ａ１之戶籍資料，證人Ａ１之夫並非許耀文，證人Ａ１之夫亦未更
      名為許耀文，是證人Ａ１之此部分指述，即屬有疑。此外，復無其他補強證據
      足資佐證被告有連續販賣第一級毒品予證人Ａ１之行為，被告此部分犯行尚屬
      不能證明。
    (二)證人Ａ１於九十年四月七日下午八時許，在高雄市鹽埕區○○○路與新樂街口
      以公共電話撥打被告之0000000000號行動電話與被告聯絡，被告乃
      於九十年四月七日下午九時四十分許，至高雄市○鎮區○○路與中山路口之加
      油站前之事實，已經證人Ａ１在警訊陳明，證人即員警李宗憲於原審亦證述係
      證人Ａ１事先約好被告，其等再尾隨證人Ａ１後面逮捕被告等語（見原審卷第
      五八頁），且經被告供述在卷，是被告係與證人Ａ１相約而至上開加油站前，
      固堪認定。又證人Ａ１於警訊復指述其打電話向被告表示購買海洛因五千元等
      語（見警Ｂ卷第八頁反面），然被告辯稱因證人Ａ１表示要還款，乃與Ａ１相
      約見面等語，是二人供述已屬互異，而證人即員警李宗憲於原審證述係證人Ａ
      １事先約好被告，其等再尾隨證人Ａ１後面逮捕被告等語（見原審卷第五八頁
      ），另證人即員警姜國榮在原審證稱證人Ａ１與被告單獨交談後，再上前逮捕
      被告等語（見原審卷第五八頁），亦均未能證明係因證人Ａ１表示購買毒品而
      赴約一節。至被告所駕車輛之駕駛座旁車門雖經查扣到海洛因一包，但被告辯
      稱係供自己施用等語，且被告有施用毒品之犯行，復經執行強制戒治，有台灣
      高雄地方法院檢察署檢察官戒治處分臨時執行指揮書在卷可稽（見年度偵字六
      八八七號偵查卷第二八頁），是被告辯稱扣案海洛因係供自己施用，即非全不
      可採。此外，復查無其他積極證據足證被告有販賣第一級毒品海洛因予證人Ａ
      １未遂之犯行，被告此部分即仍屬不能證明。
    綜上所述，被告連續販賣第一級毒品海洛因之犯行既屬不能證明，自應諭知被告
    此部分無罪之判決。
四、原審判決認被告販賣毒品予許耀文施用部分，犯行不能證明，固無不當，但認被
    告有販賣第一級毒品海洛因未遂之犯行，而予論罪科刑，為有不當。被告上訴意
    旨否認犯行，為有理由，仍應由本院將原判決此部分撤銷改判，論知被告此部分
    無罪之判決。
據上論結，應依刑事訴訟法第三百六十九條第一項前段、第三百六十四條、第二百九
十九條第一項前段、第三百零一條第一項前段、毒品危害防制條例第四條第二項、第
十八條第一項前段、第十九條第一項、刑法第十一條、第五十六條、第四十七條、第
三十七條第二項，判決如主文。
本案經檢察官陳國全到庭執行職務。
中      華      民      國    九十二    年      九      月      九      日
                        台灣高等法院高雄分院刑事第一庭
                                  審判長法官  曾永宗
                                        法官  邱永貴
                                        法官  郭玫利
右正本證明與原本無異。
如不服本判決應於收受本判決後十日內向本院提出上訴書狀，其未述上訴理由者，
並得於提起上訴後十日內向本院補提理由書狀（均須按他造當事人之人數附繕本)「
切勿逕送上級法院」。
                                      書記官  鄭靜芳
中    華    民    國      九十二      年      九      月     十二   日
附錄本判決論罪科刑法條
毒品危害防治條例第四條第二項：
製造、運輸、販賣第二級毒品者，處無期徒刑或七年以上有期徒刑，得併科新臺幣七
百萬元以下罰金。


司法院資訊處製作；財團法人民間司法改革基金會備份。
